【裁判字號】    98,交聲,413
【裁判日期】    980527
【裁判案由】    違反道路交通管理處罰條例聲明異議
【裁判全文】
臺灣士林地方法院交通事件裁定         98年度交聲字第413號
原處分機關  交通部公路總局臺北區監理所基隆監理站
異  議  人
即受處分人  甲○○
上列異議人即受處分人因違反道路交通管理處罰條例案件，對於
交通部公路總局臺北區監理所基隆監理站於中華民國98年3 月25
日所為之基監字第裁42-AEX612869號裁決書（原舉發單號：臺北
市政府警察局北市警交字第AEX612869 號），聲明異議，本院裁
定如下：
    主  文
異議駁回。
    理  由
一、按汽車駕駛人，行經有燈光號誌管制之交岔路口闖紅燈者，
    處新臺幣（下同）1,800 元以上5,400 元以下罰鍰，道路交
    通管理處罰條例第53條第1 項定有明文。次按汽車駕駛人，
    違反同條例第53條者，除依原條款處罰鍰外，並記違規點數
    3 點，同條例第63條第1 項第3 款亦有明文。
二、原處分意旨略以：異議人即受處分人（下稱：異議人）甲○
    ○於98年1 月10日20時1 分許，駕駛車牌號碼5655-MP 號自
    用小客車，沿襄陽路西向東方向行駛，行經臺北市○○路與
    館前路口時，於行車管制號誌已轉換成紅燈，行人專用號誌
    綠燈亮起，卻未依規定煞停，仍左轉館前路，為警舉發「駕
    車行經有燈光號誌管制之交岔路口闖紅燈」之違規，依道路
    交通管理處罰條例第53條第1 項之規定，處罰鍰2,700 元，
    並依同條例第63條第1 項第3 款（裁決書漏載「第1 項第3
    款」，應予補充更正）規定，記違規點數3 點等語。
三、異議意旨略以：異議人於前揭時地確有駕駛車牌號碼5655-M
    P 號自用小客車沿臺北市○○路西往東方向行駛，行至館前
    路、襄陽路交岔路口，當時襄陽路交通號誌為綠燈，始左轉
    行駛館前路，卻遭警員攔下。惟警員當時其實並未看到襄陽
    路上之交通管制號誌，乃依行人專用號誌認定伊闖紅燈。當
    時有學生於行人專用道上嬉戲，恰巧擋住行人專用號誌，造
    成員警將事實上為紅燈之行人號誌燈誤認為綠燈，進而錯誤
    推認襄陽路行車管制號誌已變為紅燈。是異議人沿襄陽路行
    駛，在襄陽路交通管制號誌尚為綠燈時，左轉館前路並無違
    規，為此聲明異議云云。
四、經查：
  (一)異議人於上揭時、地為警舉發「駕車行經有燈光號誌管制之
    交岔路口闖紅燈」之違規，異議人於應到案日期（98年1 月
    25日）前，向原處分機關陳述，經原處分機關函請原舉發單
    位即臺北市政府警察局中正第一分局調查後，依據異議人陳
    述理由暨臺北市政府警察局中正第一分局98年2 月11日北市
    警中正一分交字第09830333900 號函研判結果，認定異議人
    確有前開違規行為，乃依道路交通管理處罰條例第53條第1
    項、違反道路交通管理事件統一裁罰基準表等規定，於98年
    3 月25日裁處罰鍰2,700 元，並計違規點數3 點，異議人於
    同日收受裁決書之送達，向本院聲明異議，此有臺北市政府
    警察局北市警交字第AEX612869 號舉發違反道路交通管理事
    件通知單、臺北市政府警察局中正一分局98年2 月11日北市
    警中正一分交字第09830333900 號函、交通部公路總局臺北
    區監理所基隆監理站98年3 月25日基監字第裁42-AEX612869
    號違反道路交通管理事件裁決書、交通部公路總局臺北區監
    理所基隆監理站送達證書影本各1 紙在卷可稽，復為異議人
    所不爭執，上開舉發、裁罰之相關程序事實，堪予認定。
  (二)異議人於前揭時、地，駕駛車牌號碼5655-MP 號自用小客車
    ，沿襄陽路西向東方向行駛，行經臺北市○○路與館前路口
    時，於行車管制號誌已轉換成紅燈，卻仍未煞停，進而左轉
    館前路，確有「駕車行經有燈光號誌管制之交岔路口闖紅燈
    」之違規事實，業據證人即舉發本件違規事件之警員乙○○
    就舉發經過於98年5 月14日到庭結證明確，略以：「當時我
    在服守望勤務，當時襄陽路上的行人號誌燈亮起綠燈，於剩
    下五秒時，看到一見台車左轉過來，我就依法把他攔停告發
    。」、「（問：他是未遵守哪方向的號誌？）襄陽路上的號
    誌燈，他是沿襄陽路西向東要左轉館前路。」、「襄陽路上
    的車行號誌是紅燈，行人號誌才會是綠燈。我是看到行人號
    誌是綠燈剩下五秒，表示再五秒，襄陽路上的車行號誌才會
    是綠燈。」等語明確（參見本院98年5 月14日訊問筆錄）。
    而查，證人乙○○僅係適巧於該處執行公務之員警，與異議
    人互不相識，又無怨隙，衡情應不致干冒偽證之重罪風險，
    誣指異議人上揭違規事實。
  (三)異議人固辯稱員警有誤認可能云云。經查，查員警誤判之原
    因，或係站立之位置視線不佳，或係多數違規車輛致無從確
    認違規車輛，或係注意力欠佳等，經一一質問證人乙○○，
    已據其就當日攔停舉發時，證人與異議人駕駛之前開自用小
    客車之相對位置、見聞違規事實之情狀結證稱：「（問：當
    時的路口位置、你站的位置、異議人行車方向？）我的位置
    可以看到行人號誌燈。我提出的照片編號一是我當時所站的
    位置往行人號誌燈看，其實我看兩邊的行人號誌燈都可以看
    得到。因為現在特偵組在整修，之前是站在我們那個位置就
    可以看得到。」、「（問：整修的廊道都是在道路裡面，你
    當時站在道路上，所以你當時要看到行人的號誌是要透過騎
    樓才會看到？）其實沒有，我站的位置蠻外面的，是看得到
    ，我站的位置，是站在右手邊第一線道的中間，所以前面的
    號誌燈是看得到。」、「（問：異議人說當時他有問你，你
    的位置可否看到交通號誌，你說沒有辦法看到？）無法看到
    車行號誌，但可以看到行人號誌，進而推論車行號誌」、「
    （問：當時是否有學生在行人專用道路嬉鬧，也擋住行人號
    誌？）沒有，我只有看到他們通行而已。」、「（問：你是
    有確定看到行人號誌是綠燈，或者也有可能是這些學生闖紅
    燈？）不是這樣，當時不只有學生而已，還有很多行人。」
    等語明確，並有證人當庭就當日攔停舉發時，伊與異議人駕
    駛之前開自用小客車相對位置繪製簡圖附卷可憑。細繹證人
    乙○○上開證述，內容尚稱合理明確，對照證人當庭所繪簡
    圖，當日員警在目視清楚見異議人違規事實之位置，發覺異
    議人違規後，又緊隨異議人攔停舉發，均足徵證人當無誤認
    之虞。此外，異議人又稱員警可能因人體視覺暫留現象，誤
    認燈號云云，惟證人亦已證稱當時襄陽路上行車管制號誌應
    當再經5 秒，始會變成綠燈等語明確（參見本院98年5 月14
    日訊問筆錄），此5 秒之差，當可排除異議人所指因視覺暫
    留現象導致證人誤認號誌燈色之可能性。堪認異議人所辯並
    不可採。
  (四)至異議人請求調閱現場監視器錄影帶云云。查本件雖無有關
    員警執勤過程之全程錄影或照片可以佐證異議人之違規事實
    ，惟查，道路交通管理處罰條例第7 條之2 規定既容許員警
    得以當場所見事實攔停舉發或逕行舉發，即係立法者考量交
    通違規事件發生往往係在瞬間或係由交通勤務警察執行勤務
    時，恰巧目睹之違規情事，事實上不便立刻以攝影、錄影器
    材取證之情形所在多有，且該等違規事實由人之感官即可充
    分判定，非必以科學儀器始能偵測得知（相對於此，超速、
    或酒醉駕車等人之感官不當然即可判定之違規行為，則規定
    於同條第1 項第6 款需科學儀器採證始能逕行舉發），為達
    其維護交通秩序、安全之行政目的，故特別立法賦予勤務警
    察得當機處分之權限。是員警舉發異議人之違規事實，既無
    明顯之錯誤，又非毫無事實根據，自係可為認定事實之憑據
    。
五、綜上所述，異議人於行經有燈光號誌管制之交岔路口闖紅燈
    之違規行為，事證明確，堪予認定。原處分機關依道路交通
    管理處罰條例第53條第1 項、第63條第1 項第3 款之規定裁
    處2,700 元罰鍰，並記違規點數3 點，核無不合。本件異議
    為無理由，應予駁回。
據上論斷，應依道路交通案件處理辦法第19條，裁定如主文。
中    華    民    國    98    年    5     月    27    日
                    交通法庭法  官  許辰舟
以上正本證明與原本無異。
如不服本裁定應於裁定送達後5 日內向本院提出抗告狀。
                            書記官  李典育
中    華    民    國    98    年    5     月    27    日


司法院資訊處製作；財團法人民間司法改革基金會備份。
